【裁判字號】    97,上易,196
【裁判日期】    970708
【裁判案由】    違反就業服務法
【裁判全文】
臺灣高等法院臺南分院刑事判決         97年度上易字第196號
上  訴  人
即  被  告  甲○○
選任辯護人  黃國鐘  律師
上列上訴人因違反就業服務法案件，不服臺灣雲林地方法院97年
度易字第40號中華民國97年3月4日第一審判決（起訴案號：臺灣
雲林地方法院檢察署96年度偵字第6329號），提起上訴，本院判
決如下：
    主  文
原判決撤銷。
甲○○意圖營利而違反任何人不得媒介外國人非法為他人工作之
規定，貳罪，各處有期徒刑陸月，如易科罰金，均以新台幣壹仟
元折算壹日，應執行有期徒刑捌月。
    事  實
一、甲○○前因違反就業服務法案件，先經臺灣嘉義地方法院於
    民國91年7月24日，以91年度易字第65號判處拘役30日，於9
    1年9月16日確定，於91年10月21日易科罰金執行完畢；又因
    違反就業服務法案件，經本院於96年8月16日分別判處有期
    徒刑6月，各減為有期徒刑3月，並定應執行有期徒刑5月確
    定，甫於96年11月8日易科罰金執行完畢。詎仍不知悔改，
    明知不得媒介外國人非法為他人工作，且知悉如附表所示之
    越南國籍人與印尼國籍人，分屬逃逸之外籍勞工或非法入境
    之外國人，竟意圖營利，基於媒介外國人非法為他人工作之
    犯意，自96年9月26日起至96年11月1日止，提供其不知情友
    人位於雲林縣四湖鄉東洋調50之2號處所，供如附表所示之
    外國人居住，並以每人日薪新臺幣（下同）800元，由甲○
    ○抽取每人每日200元，餘600元歸由附表編號1至3所示越南
    國籍人與印尼國籍人取得之方式獲利，計先於96年9月26日
    媒介附表編號1至2號之越南國籍之外國人呂氏幸、段明俊（
    DOANMINHTUAN）2人至雲林縣境內鄉鎮從事棧板裝訂等工作
    ，嗣於96年10月26日媒介附表編號3號之印尼國籍之外國人
    AGUS SUMEDI至雲林縣境內鄉鎮，從事農耕、養雞等工作。
    次於96年11月2日上午9時20分許，在雲林縣水林鄉○○村○
    ○段福安宮土地公廟旁廢棄工寮，為警當場查獲越南籍之呂
    氏幸、段明俊（DOANMINHTUAN）後，循線前往雲林縣四湖鄉
    東洋調50之2號查獲印尼籍之阿米（即KASEMI）與AGUS SUME
    DI，始悉上情。
二、案經雲林縣警察局北港分局報請台灣雲林地方法院檢察署檢
    察官偵查起訴。
    理  由
壹、程序方面：
一、證據能力部分：
  (一)按被告以外之人於審判外之言詞或書面陳述，除法律有規定
    者外，不得作為證據。惟被告以外之人於審判中滯留國外或
    所在不明而無法傳喚，其於司法警察調查中所為之陳述，經
    證明具有可信之特別情況，且為證明犯罪事實之存否所必要
    者，得為證據，刑事訴訟法第159條第1項、第159條之3第3
    款分別定有明文。查本件證人呂氏幸、段明俊（DOANMINHTU
    AN）、AGUS SUMEDI等人，業於民國96年11月13日遭遣返出
    境，有內政部入出國及移民署專勤事務第二大隊雲林縣專勤
    隊97年5月22日移署專二雲源字第0970051350號函及所附之
    資料附卷可稽（見本院卷第113至116頁），是證人業已滯留
    國外，且所在不明無法傳喚。而證人於警詢時關於本案待證
    事實之陳述，係甫遭警查獲非法工作所供，事出突然，以本
    案情況而言，較無來自被告或其親屬之壓力而有出於虛偽不
    實之指證，或事後串謀或誣陷之情事，且其對於親身經歷由
    被告仲介工作，每日並由被告負責自上開住處載往工作地點
    等事實陳述詳實，各證人所證互核相符，又無其他證據證明
    證人之警詢筆錄內容有受污染而不宜作為證據之瑕疵，是其
    陳述具有可信之特別情況，且為證明被告犯罪事實存否所必
    要，依前開規定所述，其等於警詢之陳述自具有證據能力。
  (二)按除被告所犯為死刑、無期徒刑、最輕本刑為3年以上有期
    徒刑之罪或高等法院管轄第一審案件者外，於前條第1項程
    序進行中，被告先就被訴事實為有罪之陳述時，審判長得告
    知被告簡式審判程序之旨，並聽取當事人、代理人、辯護人
    及輔佐人之意見後，裁定進行簡式審判程序。刑事訴訟法第
    273條之1第1項訂有明文，本件被告於原審97年2月19日準備
    期日中對檢察官起訴之犯罪事實為有罪之陳述，並有書狀附
    卷可證（見原審卷第24頁、第26頁反面、第30頁），又本件
    係屬刑事訴訟法第376條第1款之案件，依同法第284條之1規
    定，第1審法院得行獨任制審判，承辦法官廖淑華即為該案
    之審判長法官，從而揆諸前述，本案由廖淑華法官裁定進行
    簡式審判程序，尚屬有據，被告辯稱原審未由合議庭裁定進
    行簡式審判程序為違法云云，並無足採。
貳、認定犯罪事實所憑之證據及理由：
一、訊據被告矢口否認有前揭犯行，辯稱：查獲當日證人呂氏幸
    、段明俊與AGUS SUMEDI並未在工作云云，辯護人則為被告
    辯稱：被告之行為並非媒介而為派遣，與就業服務法第64條
    第2項之規定之法律構成要件未符，縱令被告符合該條之規
    定，然該條之適用應為先行政後刑法，從而並未先行對被告
    科以行政罰鍰遽論以本件刑事刑罰，應屬違法，又本案與台
    灣雲林地方法院檢察署97年度偵字第1044號違反就業服務法
    案件，有牽連關係屬裁判上一罪，為同一案件云云。
二、經查，上揭犯罪事實，業據被告甲○○於原審審理時坦承不
    諱，核與證人呂氏幸、段明俊於警詢時證述自96年9月26日
    起至96年11月1日止由被告載去從事棧板裝訂工作，每日薪
    資600元，每月為18000元等語、及AGUS SUMEDI於警詢時證
    述自96年10月26日起至查獲之日止，每日薪資600元等情節
    相符（警卷第11至13頁、第17至18頁、第25至26頁、），並
    有外勞居留資料查詢單─明細內容顯示畫面3份（呂氏幸、
    段明俊與AGUS SUMEDI部分）、指認照片與AGUS SUMEDI之護
    照資料影本與外國人臨時入國許可申請書暨臨時停留許可證
    影本在卷可稽，被告嗣於本院辯稱證人呂氏幸、段明俊與AG
    US SUMEDI於查獲時並未非法工作云云，尚屬無據，足認被
    告確有媒介呂氏幸、段明俊與AGUS SUMEDI至雲林縣境內各
    鄉鎮非法從事工作之情形。又被告自承證人呂氏幸等人每日
    之薪資為800元，伊從中抽取200元佣金，從而被告媒介外國
    人非法為他人工作，應有營利之意圖至明。
三、又被告另辯稱本件被告之行為係屬勞動派遣法草案中之「派
    遣」，而非本條條文所指之「媒介」，經查，被告自承勞動
    派遣法尚未立法通過，從而關於「派遣」之定義究竟為何，
    尚無合法生效之法律定義，從而被告逕謂「派遣」並非本條
    條文所指之「媒介」，應屬無據，又關於媒介之定義，即在
    居間媒合而取得一定之利益，縱令如被告所指之本案之被告
    行為為「派遣」，就外籍勞工而言，亦係為提供勞工工作機
    會，而派遣者即被告則係為己取得利益，從而被告之行為應
    認係屬法條所指之「媒介」無疑。被告所辯並無足採。
四、綜上，本件事證明確，被告之犯行堪以認定，應予依法論科
    。
參、論罪科刑之理由：
一、核被告甲○○所為，係犯就業服務法第64條第2項之意圖營
    利而違反同法第45條任何人不得媒介外國人非法為他人工作
    規定罪。又就業服務法中就違反第45條之規定之相關罰則為
    第64條第2項之規定與同條第一項之規定，於本案之情形因
    被告有營利之意圖，已如前述，自應逕為適用第64條第2項
    之規定，而無第1項之先行科處行政罰鍰後，五年內再違反
    者，處以1年以下有期徒刑、拘役或科或併科之規定之適用
    ，從而被告辯稱應先科處行政罰鍰云云，自有未合。
二、又被告先於96年9月26日非法媒介呂氏幸、段明俊為棧版裝
    訂工作，嗣於96年10月26日起非法媒介AGUS SUMEDI為養雞
    、農耕等工作，先後二次非法媒介之行為，犯意各別，應論
    以二罪，又就業服務法之本條規定，其立法理由在於保障國
    人之工作權，為杜絕非法外籍勞工問題及非法媒介，即本罪
    之保護法益應為國家、社會法益，而不及於個人，從而被告
    於96年9月26日非法媒介之外國人雖有呂氏幸、段明俊2人，
    仍僅成立一罪，又被告非法媒介呂氏幸、段明俊之時間雖自
    96年9月26日起至96年11月1日止，又非法媒介AGUS SUMEDI
    雖自96年10月26日起至96年11月1日止，然均僅各成立一罪
    ，均附此敘明。
三、至被告雖於97年2月27日為警再行查獲，經台灣雲林地方法
    院檢察署檢察官以97年度偵字第1044號提起公訴，然該案被
    告所仲介之外籍勞工等9人與本案經查獲之外國勞工呂氏幸
    、段明俊與AGUS SUMEDI3人並不相同，又被告之另案媒介行
    為依前揭查獲外籍勞工等9人所述分別係自96年11月7日、97
    年1月間、2月間起，與本案之時間係自96年9月25日起至96
    年11月1日止，時間亦屬有別，且被告於原審於97年2月19日
    審理時亦陳明以後不敢再犯等語（原審卷第28頁反面），嗣
    於97年2月27日為警再行查獲，顯屬再行起意，應認與本案
    非屬同一案件，又刑法業於94年2月2日修正公布，並自95年
    7月1日起施行，其中第55條牽連犯之規定業經刪除，從而，
    被告主張另案與本案為有牽連關係之同一案件云云，顯有誤
    解，從而被告主張二案為同一案件，應合併審理云云，尚有
    未合，附此敘明。
四、又公訴意旨認被告係自96年10月25日起，即有非法媒介AGUS
    SUMEDI工作，經查：被告非法媒介AGUS SUMEDI工作部分，
    係於96年10月26日起，業據本院認定如前，此外並無任何積
    極證據足以證明被告媒介AGUS SUMEDI工作係自95年10月25
    日起，而公訴人又未提出其他適合於證明被告犯罪事實之積
    極證據，並說明其證據方法與待證事實之關係，說服本院以
    形成被告有罪之心證，基於無罪推定之原則，本應為無罪判
    決之諭知，惟公訴意旨認此部份犯行，與前揭論罪科刑部分
    ，有實質上一罪關係，故亦不另為無罪之諭知。
肆、撤銷改判之理由
一、原判決以被告犯行罪證明確，因予論罪科刑，固非無見。惟
    查，如前述被告有2次非法媒介之行為，原審僅論以單純一
    罪，尚有未合。
二、被告上訴意旨，否認犯罪，雖為無理由，然原判決既有前揭
    可議之處，自應由本院將原判決撤銷改判，以期適法。爰審
    酌被告前已有2次違反就業服務法案件，先後經法院判處如
    犯罪事實欄所示之罪刑確定，又再犯本案，顯不知悛悔，並
    足徵得以易科罰金之宣告刑顯不足以使被告警惕，反而一再
    利用逃逸外勞無任何投訴管道及懼怕遭警查獲之機會，媒介
    外勞從事工作，從中獲利，漠視法律，又被告使外勞非法工
    作，因此肇致政府機關對於引進國內之外勞無法有效管理，
    並使社會安全秩序之維護發生漏洞，及其犯後於警詢及偵查
    中仍矢口否認犯行，於原審審理時雖坦承犯罪，於本院審理
    時又否認犯行，犯後態度並非良好，難認已有相當悔悟等一
    切情狀，量處如主文第二項所示之刑，並諭知易科罰金之折
    算標準，及定其應執行刑。
三、適用之法律：
    (一)刑事訴訟法第369條第1項前段、第364條、第299條第1項
      前段。
    (二)就業服務法第45條、第64條第2項。
    (三)刑法第11條前段、第41條第1項、第51條第5款。
本案經檢察官羅清溪到庭執行職務。
中    華    民    國    97    年    7     月    8    日
                  刑事第四庭  審判長法  官  吳志誠
                                    法  官  陳珍如
                                    法  官  羅心芳
以上正本證明與原本無異。
不得上訴。
                                    書記官  蔡振豐
中    華    民    國    97    年    7     月    9     日
附錄：本判決論罪科刑條文
就業服務法第45條（媒介外國人之禁止）
任何人不得媒介外國人非法為他人工作。
就業服務法第64條第2項
意圖營利而違反第45條規定者，處3年以下有期徒刑、拘役或科
或併科新臺幣120萬元以下罰金。
附表：
┌──┬───────┬───┬─────┬─────┬────┬────┐
│編號│姓名與國籍    │來臺  │原僱主    │原工作地點│被告媒介│工作內容│
│    │              │原因  │          │          │工作日數│        │
├──┼───────┼───┼─────┼─────┼────┼────┤
│ 1  │呂氏幸        │監護工│衛碧華    │新竹縣北埔│自96年9 │棧板裝訂│
│    │              │      │          │鄉○○路16│月26日起│        │
│    │              │      │          │2巷13號   │至11月1 │        │
│    │              │      │          │          │日止    │        │
├──┼───────┼───┼─────┼─────┼────┼────┤
│ 2  │DOAN MINH TUAN│營建業│臺灣高鐵軌│新竹縣竹北│自96年9 │棧板裝訂│
│    │（即段明俊）  │技工  │道工程-森 │市○○路90│月26日起│        │
│    │              │      │業營造股份│1號       │至11月1 │        │
│    │              │      │有限公司  │          │日止    │        │
├──┼───────┼───┼─────┼─────┼────┼────┤
│ 3  │AGUS SUMEDI   │漁工偷│無        │不詳      │自96年10│養雞、農│
│    │（印尼籍人）  │渡入境│          │          │月26日起│耕等    │
│    │              │      │          │          │至11月1 │        │
│    │              │      │          │          │日止    │        │
└──┴───────┴───┴─────┴─────┴────┴────┘


司法院資訊處製作；財團法人民間司法改革基金會備份。
